臺灣花蓮地方法院刑事裁定
111年度撤緩字第18號
聲  請  人  臺灣花蓮地方檢察署檢察官
受  刑  人  林春興


上列聲請人因受刑人公然侮辱案件（110年度原簡字第5號），聲
請撤銷緩刑之宣告（111年度執聲字第126號），本院裁定如下：
    主　文
聲請駁回。
    理　由
一、聲請意旨略以：受刑人林春興因犯公然侮辱案件，經本院於
    民國110年2月19日以110年度原簡字第5號判決判處拘役10日
    ，緩刑2年，並應向公庫支付新臺幣（下同）10,000元及接
    受10小時之法治教育，緩刑期間付保護管束，於110年3月18
    日確定在案。惟受刑人於110年7月19日至臺灣花蓮地方檢察
    署（下稱花蓮地檢署）報到時表示對原判決不滿，表示不願
    意履行法治教育，至同年12月6日止僅履行5小時，經花蓮地
    檢署於111年1月10日、同年2月21日發函告誡後，仍置之不
    理，足認原宣告之緩刑難收其預期效果，而有執行刑罰之必
    要，爰依刑法第75條之1第1項第4款、刑事訴訟法第476條之
    規定聲請撤銷緩刑宣告等語。
二、按受緩刑之宣告，違反第74條第2項第1款至第8款所定負擔
    情節重大，足認原宣告之緩刑難收其預期效果，而有執行刑
    罰之必要者，得撤銷其宣告，刑法第75條之1第1項第4款定
    有明文。本條採用裁量撤銷主義，賦與法院撤銷與否之權限
    ，特於第1項規定實質要件為「足認原宣告之緩刑難收其預
    期效果，而有執行刑罰之必要」，供作審認之標準。職此，
    受刑人如違反緩刑期內應遵守之事項，仍須其情節重大，足
    認原宣告之緩刑難收其預期效果，而有執行刑罰之必要者，
    法院始得本於合目的性之裁量，撤銷其緩刑宣告。再按緩刑
    之宣告應撤銷者，由受刑人所在地或其最後住所地之地方法
    院檢察官聲請該法院裁定之，刑事訴訟法第476條亦有明文
    。
三、經查：
  ㈠受刑人戶籍地設於花蓮縣光復鄉（地址詳卷），有個人戶籍
    資料查詢結果在卷可佐，是本院具有管轄權，合先敘明。
  ㈡受刑人前因公然侮辱案件，經本院以110年度原簡字第5號判
    處拘役10日，如易科罰金，以1,000元折算1日，緩刑2年，
    並應向公庫支付10,000元及接受10小時之法治教育，緩刑期
    間付保護管束，於110年3月18日確定乙節，有該判決及臺灣
    高等法院被告前案紀錄表附卷可參。
  ㈢受刑人前已於110年4月20日支付公庫10,000元、接受5小時之
    法治教育（110年10月25日2小時、110年11月11日1小時、11
    0年12月6日2小時，共計3天5小時）等情，有臺灣花蓮地方
    檢察署自行收納款項收據、緩刑處分附帶應履行必要命令執
    行登記單、花蓮地檢署法治教育課程宣導成果紀要、法治教
    育課程宣導問卷、法治教育研讀心得與寫作在卷可參，堪認
    受刑人已完成大部分之緩刑負擔。
  ㈣受刑人未遵期履行剩餘5小時之法治教育的緩刑負擔固有不當
    ，然本院基於以下理由，認為受刑人違反義務程度尚未達到
    撤銷緩刑之程度：
　　⒈緩刑係附隨於有罪判決的非機構式之刑事處遇，藉由緩刑
      以及違反緩刑規定將執行刑罰之方式，給予某種心理上的
      強制作用，促使受刑人在緩刑期間能反省己過，不再犯罪
      ，而給予「暫不執行」之寬典，儘管緩刑期滿，而緩刑之
      宣告未經撤銷者，亦僅是刑之宣告失其效力，並非視同未
      有犯罪紀錄，換言之，法院給予緩刑並酌定負擔之情況，
      應考量宣告之緩刑負擔是否足以令受刑人遵守，並使受刑
      人極力避免因違反緩刑負擔而須執行原宣告刑罰之可能性
      ，否則緩刑之負擔顯重於原宣告之刑罰，在利益權衡下，
      無異於使受刑人寧願選擇接受刑罰也不願意履行負擔，即
      失去諭知緩刑之意義，就本案而言，原宣告之刑罰為「拘
      役10日，如易科罰金，以1,000元折算1日」，以現行刑事
      政策，如受刑人經法院判處拘役10日之刑罰，檢察官執行
      時均會同意受刑人以易科罰金之方式代替短期自由刑，即
      本案執行刑罰時，應會以易科罰金10,000元結案，然本案
      緩刑負擔為「緩刑2年，並應向公庫支付10,000元及接受1
      0小時之法治教育，緩刑期間付保護管束」，顯然重於原
      宣告之刑罰，且要受2年之觀察期，若受刑人選擇不接受
      緩刑負擔，寧願執行刑罰，乃其利益權衡之結果，況本案
      受刑人就緩刑之負擔已履行支付公庫1萬元及接受5小時之
      法治教育，足見受刑人就其所為之犯行確有悔意，尚非完
      全無視於判決之意。
　　⒉受刑人於本院審判期日曾明確表示：我沒有空上課，我可
      以上一、兩天的課等語，顯見受刑人對於接受法治教育的
      意願不高，本院參以檢察官之意見，最終命受刑人須接受
      10小時之法治教育，當事人均未上訴而告確定，受刑人雖
      於110年7月22日在花蓮地檢署向觀護人表示對判決結果不
      滿，但仍遵期於110年10月25日、110年11月11日、110年1
      2月6日至花蓮地檢署接受5小時之法治教育，可徵受刑人
      對於本院判決尚非全然置之不理，其亦已按照本院審判期
      日之表示，遵期接受1、2日之法治教育（受刑人已接受3
      日之法治教育），本院於諭知10小時之法治教育時，未考
      量檢察官執行之實際狀況（即10小時是否能在1、2日內完
      成），以本案受刑人實際履行之狀況，如須達成10小時之
      法治教育，總計須6日始能完成，顯然超出受刑人於本院
      審判期日及接獲原判決時之預期，即不能認本院於原判決
      所定負擔係依照受刑人之意願為之，是受刑人雖屬違反刑
      法第74條第2項第5款所定負擔，惟依其情節尚難認已達到
      「情節重大」之程度。
　　⒊至受刑人雖於本院以電話詢問其對於檢察官聲請撤銷緩刑
      之意見時，明確表示不願意再接受法治教育，然本院基於
      上述理由，認為受刑人不願意繼續履行乃事出有因，無法
      僅歸責於受刑人，亦難認其違反緩刑負擔有何情節重大之
      程度。
  ㈤再參酌受刑人除本案外，別無其他之前科紀錄，堪認其素行
    尚屬良好，憑此以觀，亦難遽因其未全部履行本案緩刑所定
    負擔，即認原宣告之緩刑「已難收其預期效果，而有執行刑
    罰之必要」，縱使認為被告於本案違反情節重大，然受刑人
    已履行之緩刑負擔（即10,000元、5小時之法治教育）顯已
    超過原判決之刑罰（即拘役10日，如易科罰金，以1,000元
    折算1日，換算易科罰金為10,000元），受刑人於本案已履
    行之負擔顯足以使受刑人心生警惕，達到懲罰之效果，且於
    緩刑尚存續之情況下，對於受刑人而言，仍須時時刻刻警惕
    自己不再犯罪，與撤銷緩刑執行刑罰之利益權衡下，維持緩
    刑宣告對於預防受刑人再犯罪顯然較為有益，即難認有何難
    收預期效果，需要撤銷緩刑執行刑罰之必要。
四、綜上所述，本案實難認有何使原宣告之緩刑難收其預期效果
    程度，而有依刑法第75條之1第1項第4款撤銷緩刑宣告之必
    要。從而，聲請人聲請撤銷本案緩刑之宣告，尚難准許，應
    予駁回。
五、依刑事訴訟法第220條，裁定如主文。
中　　華　　民　　國　　111 　年　　4 　　月　　26　　日
　　　　　　　　　刑事第五庭　    法　官　邱韻如
上列正本證明與原本無異。
如對本裁定不服，應於送達後5日內，向本院提出抗告狀（應抄
附繕本）。因疫情而遲誤不變期間，得向法院聲請回復原狀。
中　　華　　民　　國　　111 　年　　4 　　月　　26　　日
                                書記官  呂姿穎